【裁判字號】    98,訴,1283
【裁判日期】    990531
【裁判案由】    毒品危害防制條例
【裁判全文】
臺灣基隆地方法院刑事判決              98年度訴字第1283號
公  訴  人  臺灣基隆地方法院檢察署檢察官
被      告  丙○○
上列被告因違反毒品危害防制條例案件，經檢察官提起公訴（98
年度偵字第3590號），本院判決如下：
    主  文
丙○○無罪。
    理  由
一、公訴意旨略以：被告丙○○明知甲基安非他命、K他命分別
    係屬毒品危害防制條例第2條第2項第2款、第3款所規定之第
    二級、第三級毒品，並業經行政院衛生署公告列為禁藥管理
    ，屬藥事法所稱之禁藥，禁止非法轉讓，竟分別基於轉讓第
    二級、第三級毒品及轉讓禁藥之犯意，於民國98年8月4日晚
    上某時許，在基隆市○○區○○街196號15樓居所，將其所
    有數量不詳之第二級毒品甲基安非他命（起訴書誤載為安非
    他命）及第三級毒品K他命，免費提供予其同居人甲○○施
    用。嗣於98年8月5日下午1時40分許，經警持本院核發之搜
    索票至上開處所搜索，扣得被告所有之第二級毒品安非他命
    2 包（共毛重11.8公克）及第三級毒品K他命2包（共毛重
    31.1 公克），因認被告涉犯毒品危害防制條例第8條第2項
    之轉讓第二級毒品罪及同條第3項之轉讓第三級毒品罪、藥
    事法第83條第1項之轉讓禁藥罪云云。
二、證據能力部分：按被告以外之人於審判外之陳述，雖不符前
    四條之規定，而經當事人於審判程序同意作為證據，法院審
    酌該言詞陳述或書面陳述作成時之情況，認為適當者，亦得
    為證據。當事人、代理人或辯護人於法院調查證據時，知有
    第159 條第1 項不得為證據之情形，而未於言詞辯論終結前
    聲明異議者，視為有前項之同意，刑事訴訟法第159 條之5
    定有明文。下列本院援引用以認定犯罪事實之證人甲○○警
    詢、偵訊之證述及毒品鑑驗通知書等，固屬被告以外之人於
    審判外之陳述，然本案之當事人於調查證據時，就此部分之
    證據能力問題表示同意做為證據，且本院審酌上開證據作成
    之情況，尚無不當，依刑事訴訟法第159 條之5 第1 項之規
    定，自得為本院認定事實之證據，合先敘明。
三、按犯罪事實應依證據認定之，無證據不得推定其犯罪事實，
    又不能證明被告犯罪或其行為不罰者，應諭知無罪之判決，
    刑事訴訟法第154條第2項、第301條第1項分別定有明文。次
    按認定不利於被告之事實，須依積極證據，茍積極之證據本
    身存有瑕疵而不足為不利於被告事實之認定，即應為有利於
    被告之認定，更不必有何有利之證據，而此用以證明犯罪事
    實之證據，猶須於通常一般人均不至於有所懷疑，堪予確信
    其已臻真實者，始得據以為有罪之認定，倘其證明尚未達到
    此一程度，而有合理性之懷疑存在，致使無從為有罪之確信
    時，即應為無罪之判決，此有最高法院82年度臺上字第163
    號判決、76年臺上字第4986號、30年上字第816號等判例意
    旨可資參照。
四、公訴人認被告涉犯毒品危害防制條例第8 條第2 項、第3 項
    之轉讓第二級、第三級毒品罪、藥事法第83條第1 項之轉讓
    禁藥罪嫌，無非係以被告於警詢時自承伊會與甲○○一起施
    用甲基安非他命，證人甲○○於警詢時亦供稱其所施用之甲
    基安非他命係被告所提供云云，並有甲基安非他命2包、K他
    命2包扣案為其主要論述依據。
五、訊據被告堅詞否認有何轉讓第二級毒品甲基安非他命、第三
    級毒品K他命及轉讓禁藥予甲○○之犯行，辯稱：伊平常都
    是將毒品收到客廳茶几底下的抽屜裡，甲○○當時在戒毒中
    ，因此伊每次施用毒品完畢後，都會特別小心把毒品收起來
    ，不知道甲○○會在戒毒過程中又自行施用伊之毒品，伊未
    轉讓任何毒品予甲○○等語。經查：
  (一)證人甲○○固曾於警詢時供稱：「被告持有之毒品係要自己
    施用或提供我施用，我最後一次施用甲基安非他命係於98年
    8 月3日下午3時許在租屋處以吸食器吸食，我所施用之毒品
    甲基安非他命係我男友丙○○提供」云云（見偵查卷第14頁
    ）；嗣於偵查中則證稱：「我施用毒品的來源都是被告買回
    來的，我就直接拿來用，我都是在他不知情的情況下拿的，
    最後一次施用毒品係於98年8月4日晚上，在觀海街居所，以
    玻璃球燒烤方式施用甲基安非他命，另以抽菸方式施用K他
    命，被告知道我這次施用的毒品是他的」等語（偵查卷第63
    頁）；迨於本院審理時復證稱：「98年5、6月時，被告知道
    我有在施用甲基安非他命及K他命，但後來大約在98年7月間
    ，我跟被告說已經戒掉了，98年8月5日被查獲前我所施用之
    甲基安非他命及K他命，來源都是被告的，是被告將安非他
    命放在抽屜裡，我自己偷偷拿出來施用，我原先不知道被告
    把甲基安非他命吸食器等物放在抽屜裡，是無意間開抽屜拿
    東西的時候看到的，被告並不知道我有拿來施用，我在偵查
    中說被告知道，係指被告做完筆錄後才知道」等語（本院卷
    第71至74、80頁）。觀諸證人甲○○上開歷次所為之證言，
    初就被告轉讓甲基安非他命及K他命之時間、次數、數量、
    方式等具體事項均未具體指明；繼於偵訊及本院審判中均反
    覆其詞，證人甲○○所施用之甲基安非他命及K他命是否係
    被告出於轉讓毒品之意提供予證人甲○○，即非無疑。
  (二)被告固曾於警詢時供稱：「甲○○是我女朋友，她也有施用
    安非他命，所以以我們會一起施用，我知道甲○○有施用安
    非他命及K他命」等語（偵查卷第9、10頁）；嗣於偵查中復
    供稱：「甲○○有施用甲基安非他命及K他命，因為錢一起
    用，所以一起買毒品，一起施用，她昨天（98年8月4日）有
    跟我一起施用K他命」等語（偵查卷第36頁），然此節經證
    人甲○○於本院審理中否認（見本院卷第72頁）；復參被告
    於本院準備程序供稱：「甲○○那段時間在戒毒，我不知道
    她私底下有繼續在施用毒品，我有特別注意要把毒品收在客
    廳茶几的抽屜底下，抽屜沒有上鎖，我是事後甲○○製作完
    筆錄之後，才知道甲○○有施用我的毒品，甲○○都是趁我
    睡覺時偷偷用的」等語（本院卷第19、38頁），經核與證人
    甲○○於本院審理中證稱「被告將甲基安非他命、K他命及
    吸食器放在抽屜裡」等語，均大致相符，自不能完全排除證
    人甲○○確係在被告不知情之情形下，擅自施用被告藏放於
    客廳抽屜之毒品可能性之存在。
  (三)至證人甲○○於98年8月5日13時40分許，經警在被告位於基
    隆市○○區○○街196號15樓居所查獲，採集尿液送鑑定之
    結果，呈甲基安非他命及K他命陽性反應（甲基安非他命含
    量達9950ng/ml、安非他命含量達3650ng/ml、去甲基愷他命
    含量達135ng/ml，均經判定為陽性反應），並經本院以98年
    度訴字第1505號判處有期徒刑9月確定等情，有臺灣尖端先
    進生技醫藥股份有限公司98年8月18日濫用藥物檢驗報告、
    基隆市警察局第二分局偵辦毒品案件尿液檢體對照表、法務
    部調查局99年4月21日調科壹字第09900171550號函在卷可參
    （見本院卷第42、93-94頁），惟僅能證明證人甲○○確有
    在採尿前96小時內施用第二級毒品甲基安非他命、第三級毒
    品K他命之事實，尚難佐證被告確有無償提供上開毒品予證
    人甲○○。
  (四)再者，觀之被告於本院審理時供稱「98年8月4日7、8時許，
    我有在觀海街之居所施用K他命，當時甲○○跟我在一起，
    她知道我在施用K他命，但沒有一起施用，我施用K他命之時
    間約3至5分鐘」等語（本院卷第81至82頁）；而證人甲○○
    於本院審理時則證稱：「98年8月4日晚上我沒有去上班，約
    晚上8、9時左右施用甲基安非他命，當時被告不在家，被告
    應該是凌晨才回家」等語（本院卷第79至80頁），被告與證
    人甲○○間，就98年8月4日晚間究竟係何人施用毒品，以及
    被告當時有無在家等各節所為之供述，均有所矛盾，而有相
    互迴護之嫌。惟縱使被告及證人甲○○之上開供述均無足採
    信，但在缺乏其他積極證據之情形下，尚難僅因被告及證人
    甲○○是否同時同地施用毒品之供述相互矛盾，即遽論被告
    確曾於當日轉讓甲基安非他命、K他命予甲○○。
  (五)綜上可知，公訴人認被告有轉讓甲基安非他命及K他命予證
    人甲○○之犯行，除證人甲○○於警詢時之單一且前後不一
    致之證述外，尚乏其他證據可為佐證，證人甲○○之指述又
    尚未達於一般人皆無合理懷疑之程度，且並無其他證據可資
    證明，依前揭最高法院判例、判決意旨，本院查無其他積極
    證據足資證明被告有何前述違反毒品危害防制條例及藥事法
    之犯行，揆諸上揭說明，本諸罪疑惟輕原則，自應為無罪之
    諭知。
據上論斷，應依刑事訴訟法第301條第1項，判決如主文。
本案經檢察官乙○○到庭執行職務。
中    華    民    國    99    年    5     月    31    日
                     臺灣基隆地方法院刑事第三庭
                         審判長法  官  鄭景文
                               法  官  陳賢德
                               法  官  陳姵君
以上正本證明與原本無異。
如不服本判決應於收受本判決後10日內向本院提出上訴書狀，其
未敘述上訴理由者，並得於提起上訴後10日內向本院補提理由書
狀（均須按他造當事人之人數附繕本）「切勿逕送上級法院」。
中    華    民    國    99    年    5     月    31    日
                               書記官  彭筠凱

司法院資訊處製作；財團法人民間司法改革基金會備份。
